【裁判字號】    99,抗,12
【裁判日期】    990316
【裁判案由】    塗銷所有權移轉登記
【裁判全文】
臺灣高等法院花蓮分院民事裁定            99年度抗字第12號
抗  告  人  黃誌翰原名黃錦宏.
送達代收人  吳秋樵律師
相  對  人  甲○○
上列抗告人因與相對人間塗銷所有權移轉登記事件，不服臺灣花
蓮地方法院民國99年1月22日98年度訴字第199號裁定，提起抗告
，本院裁定如下：
    主  文
抗告駁回。
抗告訴訟費用由抗告人負擔。
    理  由
一、抗告意旨略以：原裁定以上訴人即抗告人逾期未補繳裁判費
    而裁定駁回上訴，惟抗告人並非居住於鈞院送達處所即「花
    蓮縣瑞穗鄉○○○路23之1號」（抗告人大姊黃惠珠住處）
    ，而係「花蓮縣瑞穗鄉○○村○○○路○段219號」（抗告人
    二姊黃淑華住處），有戶籍謄本可憑。再者，縱認抗告人之
    住所為「花蓮縣瑞穗鄉○○○路23之1號」，惟鈞院所為命
    抗告人補繳裁判費之通知，為吳盛來所代收，吳盛來之住所
    在「花蓮縣瑞穗鄉○○○路1段29號」，並非抗告人之同居
    人，此亦有戶籍謄本可稽，上開通知顯然並未合法送達，既
    未合法通知命抗告人補正，即裁定駁回抗告人之上訴，於法
    不合，為此提起抗告，請求廢棄原裁定云云。
二、按送達於應受送達人之住居所、事務所或營業所行之；送達
    於住居所、事務所或營業所不獲會晤應受送達人者，得將文
    書付與有辨別事理能力之同居人或受僱人，為民事訴訟法第
    136條第1項、第137條第1項所明定；又住所之設定或廢止，
    須兼以當事人主觀上之意思及客觀上之事實為判斷，不以僅
    採形式主義之戶籍登記地址為認定住所之唯一標準。查本件
    抗告人不服臺灣花蓮地方法院98年度訴字第199號判決，對
    之提起上訴，未繳納裁判費，經原法院命其於通知送達10日
    內繳納，嗣該補費通知依抗告人上訴狀所載之地址向抗告人
    為送達，由第三人即抗告人姊夫吳盛來代收。原法院補費通
    知之送達地址即花蓮縣瑞穗鄉○○○路23之1號（下稱送達
    地址）乃抗告人於上訴狀、上訴理由狀所陳明，且為其戶籍
    地所在，並經抗告人於原審起訴狀、補正狀、準備狀等各類
    書狀反覆陳明同一地址在卷，足見抗告人自始即以上開送達
    地址為住所，且迄未變更。而抗告人姊夫吳盛來之戶籍地址
    雖位於花蓮縣瑞穗鄉○○○路1段29號，惟原法院之補費裁
    定及駁回上訴裁定，均在送達地址由吳盛來代收，有原法院
    民國98年12月29日、99年1月28日送達證書可稽；且吳盛來
    配偶黃惠珠之住所設在上開送達地址，此為抗告人所自承，
    並有黃惠珠之戶籍謄本可參，則配偶同居一處亦符常情，可
    知吳盛來確居住於上開送達地址，而為抗告人之同居人。則
    原法院補費裁定於98年12月29日送達至上開送達地址，由吳
    盛來代收，已生送達之效力。抗告人逾期仍未補繳，原法院
    於99年1月22日駁回抗告人之上訴，核無違誤。抗告人仍執
    陳詞，指摘原裁定不當，為無理由，應予駁回。
據上論結，本件抗告為無理由，依民事訴訟法第495條之1第1項
、第449條第1項、第95條、第78條，裁定如主文。
中    華    民    國    99    年    3     月    16    日
                  民事庭審判長法  官  謝志揚
                              法  官  張健河
                              法  官  林慶煙
以上正本證明與原本無異。
本件不得再抗告。
中    華    民    國    99    年    3     月    16    日
                              書記官  林明智

司法院資訊處製作；財團法人民間司法改革基金會備份。
